臺灣高等法院臺南分院刑事裁定　　　　　 九十三年度交抗字第一二二號　　 潛
　　　抗　告　人
　　　即受處分人　聚恆科技有限公司
　　　代　表　人　甲　○　○
右抗告人因違反道路交通管理處罰條例案件，不服臺灣臺南地方法院中華民國九十三
年六月二十一日裁定（九十三年度交聲字第二一二號），提起抗告，本院裁定如左：
      主      文
抗告駁回。
      理      由
一、抗告意旨略以：抗告人固有於原裁定所指時、地違規駕車事實，並願接受該違規
    行為應受之處罰，惟該張罰單係抗告人於民國（下同）九十三年三月五日自行前
    往監理機關辦理車籍地址變更登記時，經辦理人員提示始知悉，並告知應繳納逾
    期罰鍰。又抗告人於九十二年五月份曾辦理變更營業地址，而違規行為係在同年
    八月二十八日，則監理機關當依變更後之營業住址送達，惟竟藉口無法送達罰單
    ，而以「公示送達」方式送達，實則抗告人自始至終未收受裁決書，監理機關竟
    要求抗告人應繳納逾期罰鍰，此係將行政機關怠忽職責、疏於查明送達住址之不
    利益歸由人民負擔，抗告人實難誠服。況抗告人非不願繳納應受罰鍰，監理機關
    怎可以抗告人未繳納逾期罰鍰為由，而不准抗告人公司辦理車籍地址變更登記？
    且故意與過失違法應有所區別，故於法定期間內提起抗告，請求撤銷原裁定云云
    。
二、按汽車駕駛人，行車速度，超過規定之最高時速，或低於規定之最低時速者，處
    新臺幣一千二百元以上二千四百元以下罰鍰；汽車駕駛人之違規行為，經以科學
    儀器取得證據資料者，當場不能或不宜攔截製單舉發者，得對汽車所有人逕行舉
    發處罰：前項逕行舉發，應記明車輛牌照號碼、車型等可資辨明之資料，查明汽
    車所有人姓名或名稱、住址後，製單舉發處罰之，道路交通管理處罰條例第四十
    條及第七條之二第一項第六款、第二項分別定有明文。又有應為送達之處所不明
    之情形而無人為公示送達之申請者，行政機關為避免行政程序遲延，認為有必要
    時，得依職權命為公示送達；當事人變更其送達之處所而不向行政機關陳明，致
    有應為送達之處所不明之情形者，行政機關亦得依職權命為公示送達。而公示送
    達自於行政機關公告欄黏貼公告之日起，經二十日發生效力，行政程序法第七十
    八條第二項、第三項及第八十一條亦分別規定甚明。
三、經查：
(一)受處分人即抗告人聚恆科技有限公司所有之車牌號碼五Ｓ—八四九六號自用小客
    貨車，於九十二年八月二十八日十一時十四分許，在行經速限六十公里之台七線
    一一七Ｋ＋１５０公尺八甲段時，為警測獲行車時速高達七十五公里，已超速十
    五公里，而違反行車速限規定之事實，有宜蘭縣警察局宜警交字第ＱＡ0000
    000號舉發違反道路交通管理事件通知單及違規車輛採證相片一幀在卷可憑，
    為抗告人所不爭執，抗告人所有之小客貨車，有於前開時、地經人駕駛而行車速
    度超速之違規事實，即堪認定。
(二)抗告人雖指稱其公司營業所之住址既經變更，處分機關即有依新址送達之義務，
    未依新址送達舉發通知單，而以公示送達顯有怠忽職守等語，惟抗告人違規駕車
    超速之舉發通知單，業經宜蘭縣警察局依據抗告人所登記之車籍地址即「台南縣
    永康市○○里○○街五四巷八─六號」，掛號郵寄予抗告人，而經郵政人員前往
    投送，發現遷移新址不明以致無法依址送達，經郵政機關退回後，經警以電腦查
    詢抗告人之登記地址，得知抗告人並未辦理變更，乃依上開行政程序法有關公示
    送達之規定，辦理公示送達之公告等情，有遷移新址不明退回之舉發通知單掛號
    郵件、宜蘭縣警察局九十二年十月八日警交字第○九二○○○七六六一號公告及
    宜蘭縣警察局交通隊舉發違反道路交通事件通知單退件移送清冊在卷可佐。而依
    交通部公路總局嘉義區監理所台南監理站之汽車車籍查詢單上所載，抗告人之登
    記車籍地址亦為「台南縣永康市○○里○○街五四巷八─六號」，亦有該站汽車
    車籍查詢資料表附卷可按（見原審卷第十二頁），核與前述送達住址相符，則處
    分機關依該址為送達，並無違法，亦無怠忽職守之處，抗告人所辯，誠難憑採。
(三)按車籍住址係監理機關為管理車輛相關事宜或文件送達而設，與公司營業所係基
    於公司營業或業務需要而設有所不同，公司營業住所之變更並非等同車籍住址之
    變更，而依道路交通安全規則第二十三條第一項規定，汽車顏色、式樣、輪胎隻
    數或尺寸、燃料種類、座位、噸位、引擎、車架、車身、使用性質或汽車所有人
    名稱、地址等如有變更，均應向公路監理機關辦理登記，故汽車所有人於戶籍住
    址有變更時，依法負有向公路監理機關辦理變更登記之義務，抗告人既於九十二
    年五月份即為營業所之遷移，則遲未向公路監理機關辦理車籍住址變更，顯有疏
    失，則其未能於期限內繳納罰鍰，應歸責於抗告人。而處分機關就抗告人逾期未
    納罰鍰處以滯納金，目的係在督促其繳納原應納之罰鍰，與行為人是否具故意、
    過失無涉，抗告人辯稱非故意所致，不應科予逾期繳納之滯納金等語，顯有誤解
    ，尚非可採。
(四)綜上所述，抗告人違規超速駕車事實既堪認定。原處分機關依道路交通管理處罰
    條例第四十條第一項規定，並參酌違反道路交通管理事件統一裁罰標準表之相關
    內容，裁處抗告人罰鍰新臺幣二千四百元，並依行政程序法規定辦理公示送達，
    原審法院認原處分機關所為裁處，於法並無不合，駁回抗告人之異議。本院經核
    原裁定，認事用法並無不當。抗告人猶執前詞，指摘原審裁定違法，抗告顯無理
    由，應予以駁回。
五、據上論斷，應依道路交通案件處理辦法第二十六條、刑事訴訟法第四百十二條，
    裁定如主文。
中  華  民  國      九十三      年        八        月      二十五      日
                                臺灣高等法院臺南分院刑事第一庭
                                    審判長法官  黃    崑    宗
                                          法官  田    平    安
                                          法官  蔡    長    林
右正本證明與原本無異。
不得再抗告。
                                    法院書記官  李    培    薇
中  華  民  國      九十三      年        八        月      二十六      日
